臺灣彰化地方法院民事判決　　93年度家訴字第44號
原　　　告　丙○○
訴訟代理人　許盟志律師
被　　　告　甲○○
被　　　告　丁○○
被　　　告
兼上列二人
共　　　同
訴訟代理人　乙○○　　住彰化縣.
上列當事人間請求清償債務事件，本院於民國94年11月10日言詞
辯論終結，判決如下：
    主 　 文
被告等三人應各給付原告新臺幣拾肆萬柒仟玖佰伍拾貳元，及
自民國九十三年十月二十六日起，至清償日止，按週年利率5%計
算之利息。
訴訟費用由被告等三人各負擔三分之一。
本判決原告各以新台幣壹拾壹萬伍仟玖佰捌拾肆元，為被告預供
擔保後，得假執行；但被告等各以新台幣拾肆萬柒仟玖佰伍拾
貳元供擔保後，得免為假執行。
    事 　 實
甲、原告方面：
　一、聲明：求為判決：如主文第一項所示，並願供擔保，請求
  　　　　　宣告假執行。
　二、陳述：
　　(一)原告與被告乙○○、甲○○、丁○○及訴外人劉敏（已與
      原告和解）係兄弟妹關係。兩造之被繼承人劉賴於91年10
      月21日死亡，劉賴於生前曾向彰化縣社頭鄉農會貸款新台
      幣（下同）165萬元，約定償還日期為92年6月9日，然劉
      賴亡故後，兩造均未拋棄繼承，故應連帶負清償此一借款
      義務。惟債權人社頭鄉農會向原告催討務，原告先於93年
      9月15日清償50萬元，嗣於93年10月25日清償最後本金及
      利息計123萬9763元，即原告共計清償173萬9763元。
    (二)按連帶債務人中之一人，因清償或其他行為，致其他債務
      人同免責任者，得向他債務人請求償還其各自分擔之部分
      ，並自免責時起之利息；繼承人對各被繼承人之債務負連
      帶責任，民法第281條第1項、第1153條第1項分別定有明
      文。本件兩造均係劉賴之被繼承人，且均未拋棄繼承，依
      上開規定，對債權人社頭鄉農會就劉賴之遺留債務負連帶
      清償責任。然本件原告既已替劉賴清償完畢，自得訴請被
      告每人各自應負擔之金額即34萬7952元及自民國93年10
      月26日（清償之翌日）起遲延法定利息，為此提起本件訴
      訟。
    (三)否認被告所稱劉賴所借款項係原告所為，並供原告自己花
      用，本件借款確實是劉賴所借用，並由農會撥入她的帳戶
      內，及以她所有土地設定抵押權擔保。
　三、證據：提出戶籍謄本、借據影本、抵押權塗銷同意書、原
            告存摺為證。
乙、被告方面：
　一、聲明：求為判決駁回原告之訴，並願供擔保後，免為假執
  　　　　　行。
　二、陳述：
      據聞本件系爭借款均是原告花用，衡情劉賴是民國18年12
      月24日出生，民國90年間已是七十二歲高齡，劉賴是不識
      字村婦，省吃儉用，不可能借款花用165萬元，抵押之土
      地係農牧用地，公告現值219萬4500元，由五位繼承人均
      分，價值每人亦不過43萬8900元，原告豈可能替劉賴清償
      。
　三、證據：請求向社頭鄉農會調取本件借款之借據、本票、約
  　　　　　定書、放款往來交易細等資料。
    理 　 由
一、本件原告主張兩造先母劉賴於生前曾向彰化縣社頭鄉農會貸
    款新台幣165萬元，約定償還日期為92年6月9日，然劉賴早
    於91年間亡故後，兩造均未拋棄繼承，故應連帶負清償此一
    借款義務。惟債權人社頭鄉農會向原告催討債務，原告先清
    償50萬元，嗣於93年10月25日清償最後本金及利息123萬976
    3元，即原告共計清償173萬9763元之事實。業據其提出戶籍
    謄本、借據影本、抵押權塗銷同意書、原告存摺為證。被告
    等固否認稱劉賴不可能會為借款，實際上應係原告以劉賴名
    義借款花用等語。
二、經查，系爭原本借款165萬元，確係以劉賴名義向社頭鄉農
    會借得，並撥入劉賴於該農會之000-000-0000000-0帳戶內
    ，且係於90年7月9日以借新還舊，餘額於同年7月11日領出
    ，利息確以現金繳納，無法查證由何人支付；於93年9月15
    日清償50萬元，係由劉清演帳戶內轉帳繳納以有社頭鄉農會
    94 年6月23日函覆本院之放款往來交易明細表可稽。再者，
    原告於93年10月25日以其社頭鄉農會活期存款帳戶清償123
    萬9763元，有原告提出之存簿可稽，及有社頭鄉農會客戶往
    來交易明細表為憑，且衡諸被告乙○○亦於本院稱：曾透過
    社頭鄉新厝村村長劉義銘，要給付原告85萬元，因為是伊母
    親交待的事，因為當時農會已聲請法院要將田地拍賣了，當
    初借款165萬元，再加上利息可能是5萬元，計170萬元，伊
    與原告兄弟二人，各支付一半，故85萬元；其妹妹三人，希
    望拋棄繼承，不分得遺產，由原告與被告乙○○包紅給她們
    ，故她們不用負擔等語。被告所辯，尚不可採，堪信原告之
    主張為真正。
三、按連帶債務人中之一人，因清償、代物清償、提存、抵銷或
    混同，致其他債務人同免責任者，得向他債務人請求償還其
    各自分擔之部分，並自免責時起之利息；繼承人對各被繼承
    人之債務負連帶責任，繼承人相互間對於被繼承人之債務，
    除另有約定外，按其應繼分比例負擔之，民法第281條第1項
    、第1153條第分別定有明文。本件兩造均係劉賴之被繼承人
    ，依上開規定，對社頭鄉農會就劉賴之遺留債務負連帶清償
    責任。然本件原告既已全部為清償總計173萬9763元，自得
    訴請被告每人各自應負擔之金額即34萬7952元，及自民國93
    年10月26日（清償之翌日）起之遲延法定利息，原告之訴為
    有理由，應予准許。
四、兩造均陳明願供據保，聲請宣告假執行或免為假執行，經核
    均合於法律規定，爰各酌定相當擔保金額併宣告之。
據上論結，本件原告之訴為有理由，依民事訴訟法第78條、第85
條第1項、第390條第2項、第392條，判決如主文。
中　　華　　民　　國　　94　　年　　11　　月　　24　　日
                    家事法庭    法　官　王鏡明
以上正本係照原本作成。
如不服本判決，應於判決送達後20日內向本院提出上訴狀。
中　　華　　民　　國　　94　　年　　11　　月　　24　　日
                      　　　    書記官　楊美芳
